【裁判字號】    91,交抗,745
【裁判日期】    920129
【裁判案由】    違反道路交通管理處罰條例
【裁判全文】
台灣高等法院交通事件裁定                        九十一年度交抗字第七四五號
    抗  告  人  甲○○  男，三.
    即受處分人
右列抗告人因違反道路交通管理處罰條例案件，對於臺灣基隆地方法院九十一年八月
十九日所為裁定（九十一年交聲字第一三三號）提起抗告，本院裁定如左：
    主      文
原裁定撤銷，發回臺灣基隆地方法院。
    理      由
一、本件原審裁定略以：
  1.聲明異議意旨略以：異議人即受處分人甲○○於民國九十一年五月十五日凌晨三
    時二十五分許，在台北市○○○道、舊宗路口前之ＩＫ－１３８０號自用小客車
    上，經警酒精測試結果，為０點二九毫克，超過規定標準，嗣經警舉發後，再經
    原處分機關依道路交通管理處罰條例（下稱本條例）第三十五條第一項第一款之
    規定，處罰鍰新台幣（下同）一萬九千五百元，並吊扣其駕駛執照十二月；惟異
    議人在前一（十四）日晚間，在台北市○○路「半斤九兩」餐廳用餐並飲酒，至
    當（十五）日凌晨一時許，因感覺身體不適，乃請友人王勝弘駕駛該ＩＫ－１３
    ８０號自用小客車，附載異議人行駛，惟行至提頂大道、舊宗路口前停車後，王
    勝弘已下車搭乘跟隨在後由王勝弘之妻所駕駛之自用小客車離去；異議人原想開
    車上高速公路回家，惟想再休息一陣後再開車，遂在車上睡覺；未料，警察誤以
    為其係酒醉駕駛而舉發。為此而聲明異議，請求撤銷原處分云云。
  2.經查：本案是因路人發現該車撞上人行道後報警，警察才前往處理；因當時異議
    人是坐於駕駛座上，並有嘔吐物，警察才對異議人進行酒精測試；惟異議人表示
    係其友人將車停於該處前方一百公尺處之路橋下，再由其開車準備回基隆，惟嗣
    後其因開車撞上人行道，才決定暫作休息等情，已據證人即舉發之台北市警察局
    內湖分局文德派出所警員李俊達證明屬實，並有舉發違反道路交通管理事件通知
    單一紙在卷可稽；何況，該車當時係右前後輪停在人行道上，異議人係坐在駕駛
    座上等情，已據異議人及證人一致供明；設異議人所稱其友人王勝弘代其駕駛該
    車至該處交車屬實，王勝弘既預期異議人要接手而直接開車回基隆，只應路邊停
    車而已，豈會將車開上人行道？若是王勝弘代為開上人行道，以便異議人休息，
    則異議人亦應在駕駛座右方睡覺才是，何以會在駕駛座上？準此，足見異議人所
    辯係卸責之詞，不足採信，原處分並無違誤，其違規之事實應堪認定，從而其異
    議為無理由，應予駁回。
二、本件抗告理由略以：１、當時車號ＩＫ－１３８０自用小客車是停放於人行道上
    ，而非撞上人行道，警員李俊達等人現場有照相，包括前視、左視、右視等可證
    明車前保險桿及前後輪皆完好如初。２、上開自用小客車自前揭五月十五日至今
    均未進行過任何板金；再者友人王勝弘將車輛停妥後，叫醒抗告人後，隨即搭乘
    跟隨在後之車輛離去，而抗告人因欲休息再回家，所以上車睡於駕駛座，而嘔吐
    物非抗告人及友人所為，因用餐時車輛停放於餐廳附近路邊，可能被餐廳客人所
    弄污等語。
三、本院撤銷原裁定之理由：
１、原裁定以本件係台北市政府警察局內湖分局文德派出所警員李勝達掣單舉發抗告
    人甲○○酒後駕車，並以台北市政府警察局北市警交大字第ＡＢＸ３４４５４５
    號舉發違反道路交通管理事件通知單一張（原審卷第八頁），資為認定抗告人甲
    ○○酒後駕車之違規依據，因認抗告人主張並未酒後駕車等情，不足採信；因而
    駁回抗告人在原審之異議，固非無見。
２、惟查：
（１）、抗告人甲○○陳稱前揭自小客車原係由友人王勝弘所駕駛，伊則坐於駕駛座
        旁，至台北市○○○道與舊宗路口後，友人王勝弘改搭乘他車離去，抗告人
        本擬自行開車回基隆，但思及酒醉應先休息，始在其上開自小客車駕駛座上
        休息，並未酒後駕車；且請求原審傳喚證人王勝弘到庭作證等語，原審就此
        有利於抗告人之證人，何以未予傳喚，且又未說明不予傳喚之理由。
（２）、本件掣單舉發抗告人酒醉駕車之警員李勝達於原審證稱，係有人看到車子撞
        到人行道報案後，證人李勝達等三人才前往處理等語；而抗告人於原審異議
        狀中亦陳稱被舉發違規後有打電話至勤務中心查詢是否有人報案，經值勤警
        員回答：「有，在三時十分張先生報的案」等語，由此亦可見警員李勝達稱
        本案係有路人發現該車撞上人行道後報警一節，即屬可信；自應向該勤務中
        心調取相關資料以資佐證。
（３）、抗告人堅稱伊車子係停於人行道上，並未有撞車情事，可從警員到場後所拍
        汽車各種角度照片，可知該車並無擦撞痕跡等語，究竟該報案路人所稱抗告
        人撞上人行道之情況如何，取締警員至現場後發現該車之正確位置如何？引
        擎發動情形如何？現場有無拍照等情，亦均有查明之必要。
（４）、原審就上開各點未加詳查，即認定抗告人確有酒後駕車，似嫌速斷。抗告人
        具狀提起抗告指摘原裁定不當，尚非全無理由，自應由本院將原裁定撤銷，
        發回原法院調查後，更為妥適詳實之裁定，以臻適法。
四、據上論斷，應依道路交通案件處理辦法第二十六條，刑事訴訟法第四百十三條前
    段，裁定如主文。
中      華      民      國    九十二    年      一      月    二十九    日
                              台灣高等法院交通法庭
                                  審判長法  官  黃  瑞  華
                                        法  官  宋      祺
                                        法  官  陳  坤  地
右正本證明與原本無異。
不得再抗告。
                                        書記官  陳  建  邦
中      華      民      國    九十二    年      二      月      十      日


司法院資訊處製作；財團法人民間司法改革基金會備份。
